【裁判字號】    91,訴,3272
【裁判日期】    920821
【裁判案由】    房屋稅
【裁判全文】
臺北高等行政法院判決                            九十一年度訴字第三二七二號
                              .
    原      告  甲○○
    訴訟代理人  戊○○
    被      告  臺北市稅捐稽徵處
    代  表  人  乙○○處長）.
    訴訟代理人  丙○○
                丁○○
右當事人間因房屋稅事件，原告不服台北市政府中華民國九十一年六月二十七日府訴
字第○九一一○五八九○○一號訴願決定，提起行政訴訟。本院判決如左：
    主  文
原告之訴駁回。
訴訟費用由原告負擔。
    事  實
一、事實概要：坐落台北市○○路○段一一二號等三十五戶房屋，經被告機關中正分
    處向原告發單課徵九十年房屋稅，原告不服，於九十年十一月十三日向被告機關
    申請復查，經被告機關以九十一年二月七日北市稽法乙字第九０六六一四七一０
    ０號復查決定：「關於本市○○路○段一一二號地下二層之十二建物以申請人為
    九十年房屋稅納稅義務人部分撤銷，其餘復查駁回。」原告仍不服，提起訴願，
    遭決定駁回，遂向本院提起行政訴訟。
二、兩造聲明：
  (一)原告聲明：訴願決定及原處分均撤銷。訴訟費用由被告負擔。
  (二)被告聲明：駁回原告之訴。訴訟費用由原告負擔。
三、兩造之爭點：
    原告主張本件房屋稅課徵對象，應向合夥人或合夥代表人林長照課徵，是否有理
    ？
甲、原告主張：
  (一)按房屋稅條例第四條第一項前段規定：「房屋稅向房屋所有人徵收之。」又民法
    第六百六十八條規定：「各合夥人之出資，及其他合夥財產，為合夥人全體之公
    同共有。」
  (二)查本件房屋稅課徵對象所列之台北市○○路○段一一二號等房屋，係案外人楊培
    基、戊○○、林長照出資合夥所興建，屬於合夥財產為合夥人全體之公同共有，
    此有合作契約書影本可稽，依法自應向合夥人或合夥代表人林長照課徵，始為適
    法。被告機關依據台北市房屋稅徵收細則第三條規定，向原告課徵房屋稅，認事
    用法，顯有違誤。訴願決定未查明事實將原處分撤銷，亦有違誤。
乙、被告主張：
  (一)按房屋稅條例第三條規定：「房屋稅，以附著於土地之各種房屋，及有關增加該
    房屋使用價值之建築物，為課徵對象。」同法第四條第一項前段規定：「房屋稅
    向房屋所有人徵收之。」臺北市房屋稅徵收細則第三條規定：「本條例第四條第
    一項所稱之房屋所有人，指已辦竣房屋所有權登記之所有權人及未辦理所有權登
    記之實際房屋所有人。」
  (二)查系爭建物除台北市○○路○段一一二號地下層之十二外計三十四戶，原告分別
    於八十五年十一月二十七日、八十七年八月一日、八十七年七月三十一日、八十
    七年八月二十五日辦妥建物所有權第一次登記，有臺北市古亭地政事務所核發之
    建物登記謄本附卷足憑，準此，原告自系爭建物登記日起取得該房屋等之所有權
    之事實，堪予認定。被告機關所屬中正分處據以原告名義作為上開三十四戶建物
    九十年房屋稅之納稅義務人，自屬有據。至原告主張系爭建物係屬合夥財產，其
    僅為出資人戊○○指定之建屋起造人，應由合夥代表人林長照為納稅義務人云云
    ，經查，按首揭法條規定，房屋稅係以附著於土地之各種房屋及有增加房屋使用
    價值之建築物為課徵對象，向房屋所有權人徵收之，而所謂房屋所有人，係指已
    辦理登記之所有權人及未辦理所有權登記之實際房屋所有人。依建物登記謄本記
    載，系爭三十四戶房屋之房屋所有權人為原告，被告機關自得以原告為房屋稅之
    納稅義務人，倘原告認應由合夥人或合夥代表人繳納，此為私權上之問題，與本
    件無涉，原告起訴理由，顯有誤解。從而，被告機關所屬中正分處查明系爭三十
    四戶之房屋所有權人為原告，並向其發單課徵九十年房屋稅揆諸首揭法條規定應
    無不合，被告機關復查決定及臺北市政府訴願決定遞予維持亦無不當，敬請駁回
    原告之訴。
    理  由
一、按「本條例用辭之定義如左：一、房屋，指固定於土地之建築物，供營業、工作
    或住宅用者。」、「房屋稅，以附著於土地之各種房屋，及有關增加該房屋使用
    價值之建築物，為課徵對象。」、「房屋稅向房屋所有權人徵收之。」，房屋稅
    條例第二條第一款、第三條及第四條第一項前段分別定有明文規定。
二、本件被告機關係以坐落台北市○○路○段一一二號等三十五戶房屋屬原告所有，
    爰向原告發單課徵九十年房屋稅，原告不服，向被告機關申請復查，經被告機關
    復查決定以「關於本市○○路○段一一二號地下二層之十二建物以申請人為九十
    年房屋稅納稅義務人部分撤銷，其餘復查駁回。」。原告則主張系爭房屋，係案
    外人楊培基、戊○○、林長照出資合夥所興建，屬於合夥財產為合夥人全體之公
    同共有，自應向合夥人或合夥代表人林長照課徵，被告機關依據台北市房屋稅徵
    收細則第三條規定，向原告課徵房屋稅，認事用法，顯有違誤云云，資為抗辯。
三、經查：
  (一)查臺北市房屋稅徵收細則，係依房屋稅條例第二十四條規定而訂定，該細則第一
    條定有明文；是以該細則乃經法律授權所訂定，屬法規命令，與行政命令尚屬有
    間；主管機關核課房屋稅案件，本於該細則規定為之，係依法行政，自屬依法有
    據。
  (二)系爭建物除台北市○○路○段一一二號地下層之十二外計三十四戶，原告分別於
    八十六年一月十三日、八十七年九月三日、八十七年九月四日辦妥建物所有權第
    一次登記，有臺北市建物登記謄本附卷足憑；是以原告自系爭建物登記日起取得
    該房屋等之所有權之事實，洵堪認定。按臺北市房屋稅徵收細則第三條規定：「
    本條例第四條第一項所稱之房屋所有人，指已辦竣房屋所有權登記之所有權人及
    未辦理所有權登記之實際房屋所有人。」，從而被告機關所屬中正分處據以原告
    名義作為上開三十四戶建物九十年房屋稅之納稅義務人，揆諸上開房屋稅法第四
    條第一項前段規定，依法自無不合。
  (三)至原告主張本件應以合夥代表人為房屋稅之納稅義務人乙節，查房屋稅應向房屋
    所有權人徵收，系爭三十四戶房屋之房屋所有權人為原告，被告機關自得以原告
    為房屋稅之納稅義務人，已如上述；倘原告主張應由合夥代表人繳納，惟合夥建
    築係私權上之關係，其房屋稅應如何繳納，如何分擔，原告應循私法之途徑予以
    解決，是原告上開主張，容有誤解，自不足採。
四、綜上所述，被告機關以系爭三十四戶之房屋所有權人為原告，而向其發單課徵九
    十年房屋稅，依法並無不合；訴願決定予以維持，亦無違誤；原告徒執前詞，聲
    請撤銷原處分及訴願決定，為無理由，應予駁回。
據上論結，本件原告之訴為無理由，爰依行政訴訟法第九十八條第三項前段，判決如
主文。
中    華    民    國    九十二      年      八      月      二十一      日
            臺 北 高 等 行 政 法 院   第 七 庭
                           審 判 長 法  官  鄭  小  康
                                    法  官  林  金  本
                                    法  官  黃  秋  鴻
右為正本係照原本作成。
如不服本判決，應於送達後二十日內，向本院提出上訴狀並表明上訴理由，如於本判
決宣示後送達前提起上訴者，應於判決送達後二十日內補提上訴理由書（須按他造人
數附繕本）。
中    華    民    國    九十二      年      八      月      二十一      日
                                    書 記 官  王 琍 瑩


司法院資訊處製作；財團法人民間司法改革基金會備份。
